臺灣高等法院刑事判決　　　　　　　　 94年度上易字第248號
上　訴　人　臺灣臺北地方法院檢察署檢察官
被　　　告　甲○○
　　　　　　乙○○
上上訴人因違反臺灣地區與大陸地區人民關係條例案件，不服臺
灣臺北地方法院93年度易字第1224號，中華民國93年12月22日第
一審判決（聲請簡易判決處刑案號：臺灣臺北地方法院檢察署93
年度偵字第13 365號）提起上訴，本院判決如下：
    主  文
原判決關於甲○○部分撤銷。
甲○○違反不得僱用大陸地區人民在臺灣地區從事未經許可之工
作之規定，處拘役貳拾日，如易科罰金以佰元折算壹日。
其餘上訴駁回。
    事  實
一、甲○○係「葳勝工程行」之負責人，明知盧繩云係大陸地區
    人民（係於民國93年4月8日偷渡來臺者），不得僱用，使之
    在台灣地區從事未經許可之工作，竟自93年7月1日起，僱用
    盧繩云，使之在「政大附中」預定地從事打雜等工作，薪資
    為每日新臺幣1400元，嗣於同月 8日上午11時30分許在上開
    工地為警查獲。
二、案經臺北市政府警察局文山第一分局報請臺灣臺北地方法院
    檢察署檢察官偵查後聲請簡易判決處刑，經原審認為不宜以
    簡易判決處刑，改依通常程序審理。
    理  由
一、被告甲○○有罪部分：
（一）訊之甲○○固坦承係「葳勝工程行」之負責人，基於與「
      曜福有限公司」（下稱「曜福公司」、負責人為劉文隆）
      之契約，而自93年7月1日起至同年月 8日為警查獲時止，
      僱用並派遣盧繩云前往「曜福公司」位在臺北市文山區○
      ○○街之「政大附中」預定地擔任雜工工作，並每日給付
      盧繩云工資1200元等事實，惟矢口否認有何違反臺灣地區
      與大陸地區人民關係條例所定不得僱用大陸地區人民在臺
      灣地區從事未經許可工作之犯行，辯稱：盧繩云係「葳勝
      工程行」之工頭沈麗容對之進行應徵面試後所決定僱用，
      非被告所僱用，沈麗容僱用盧繩云後即指派盧繩云至乙○
      ○的工地做工，被告僅曾於僱用後以電話聯絡指示盧繩云
      前往「政大附中」預定地工作及於 7月初前往「政大附中
      」預定地時見過盧繩云，不知盧繩云為大陸地區人民云云
      。
（二）經查：
    1.被告林文瑞於警詢時供稱：我是「葳勝工程行」負責人，
      我於 6月25日左右登報應徵工人，大陸偷渡客盧繩云就是
      我於93年7月1日開始僱用的工人，他當初來應徵時告訴我
      他叫盧阿雲，沒有出示身份，稱是 921地震災民，我一直
      叫他補證件，他都一直不出示身份。又稱：盧繩云擔任雜
      工，我派遣他至臺北市文山區○○○街（即「政大附中」
      預定地）工作等語（見偵查卷第4頁反面、第5頁正面）；
      其於檢察官訊問時亦供稱：我有登報應徵臨時工，他（指
      盧繩云）就來應徵，我從7月1日開始僱用，一天給他1200
      元等語（見偵查卷第32頁）。可知甲○○於警詢及檢察官
      訊問時坦承登報、僱用、派遣等工作，係其所為。此與盧
      繩云於警詢時之供述：我偷渡至臺灣係為工作，我在臺灣
      期間有在「政大附中」預定地作一些雜工，每日薪資1200
      元，已工作 7日，當初是甲○○通知我到工地報到，我告
      知甲○○我是盧阿雲，後並由甲○○指派工作等語（見偵
      查卷第10頁反面、12頁反面、13頁正面），亦無不符（按
      被告以外之人因其已滯留國外，而其於司法警察調查中之
      所為陳述，經證明具有可信之特別情況，且為證明犯罪事
      實所必要者，得為證據，此係傳聞法則之例外規定，亦為
      刑事訴訟法第一百五十九條之三定有明文。查盧繩云雖已
      於93年 9月23日遣返中國大陸而無從傳訊，有內政部警政
      署大陸地區人民宜蘭處理中心93年11月3日內警宜字第093
      0003600 號函在卷可稽，然盧繩云前述之受僱、工作，均
      係其親自經歷，所述之主要事實亦與被告之供述相符，應
      認有可信之特別情況，且為證明犯罪事實所必需，應有證
      據能力，併此敘明）。
    2.被告甲○○其後於原審訊問時雖改稱：負責應徵面試盧繩
      云並決定僱用之人為「葳勝工程行」之工頭沈麗容，並非
      被告（見原審卷第23頁反面）；沈麗容亦證稱係由其以電
      話應徵面試盧繩云，並由其指派盧繩云之工作云云（見原
      審卷第53頁）。被告甲○○於警詢至檢察官訊問時皆供稱
      盧繩云係其僱用、派遣，其於原審訊問時改稱是由沈麗容
      應徵並決定是否僱用，已難逕信。縱認被告甲○○係負責
      人，實際負責應徵、面試者係沈麗蓉，不無可能，但被告
      甲○○是負責人，沈麗容係經被告甲○○之授權僱用，亦
      即沈麗容僅係甲○○之代理人，實際僱用之人仍為被告甲
      ○○，況被告甲○○其後已面見盧繩云，並派遣其前往工
      地工作，足見盧繩云係被告甲○○所僱用，極為明確。
    3.又查，大陸地區人民無論於成長環境、生活習性、地方言
      語腔調或言行舉止各方面，與臺灣地區人民皆有所差異，
      易於識別，且證人即查獲本案員警季克華、劉明旺亦證稱
      自盧繩云說話腔調即知其為大陸地區人民等語明確（見原
      審卷第50頁反面、52頁正面），足見盧繩云有極為明顯之
      地方言語腔調，應為一般人所皆可辨識，甲○○縱與盧繩
      云未有頻繁接觸，亦不難察覺；且盧繩云於應徵時未出示
      相關證件，已足啟人疑竇，在其工作 7天時間內亦皆未能
      提出有相關證明文件，足可證明甲○○對於其所僱用之盧
      繩云係大陸地區人民，應有所認識。
（三）綜上所述，甲○○罪證明確，所辯均屬卸責之詞，無足採
      信，其犯行堪以認定。
（四）核被告甲○○所為，係違反臺灣地區與大陸地區人民關係
      條例第十五條第四款不得僱用大陸地區人民在臺灣地區從
      事未經許可之工作之規定，應依同條例第八十三條第一項
      論處。原審以不能證明甲○○犯罪而諭知其無罪，尚有違
      誤。檢察官上訴意旨執此指摘原判決不當，為有理由，自
      應由本院將原判決關於被告甲○○部分予以撤銷改判。並
      審酌被告並無前科，品行尚佳、犯罪之目的、手段並所生
      危害尚非重大，以否認犯罪之態度等一切情狀，量處如主
      文第二項所示之刑，併諭知得易科罰金之折算標準。
二、被告乙○○無罪部分：
（一）公訴意旨另以：被告乙○○明知盧繩云係大陸地區人民，
      並未經許可在臺工作，竟自同年7月1日起，與被告甲○○
      共同僱用，使之前開「政大附中」預定地從事打雜等工作
      認為被告乙○○應與甲○○負共同正犯之責。
（二）按犯罪事實應依證據認定之，無證據不得推定其犯罪事實
      。又不能證明被告犯罪者，應諭知無罪之判決，刑事訴訟
      法第一百五十四條、第三百零一條第一項分別定有明文。
      又事實之認定，應憑證據，如未能發現相當證據，或證據
      不足以證明，自不能以推測或擬制之方法，為裁判基礎（
      最高法院40年台上字第86號判例參照）。
（三）公訴意旨認乙○○涉有前開犯行，係以盧繩云於警訊時之
      證言、乙○○、甲○○之供述內容、「葳勝工程行」之盧
      繩云工地工卡等為其論據。訊之被告乙○○固不諱言為曜
      福公司於「政大附中」預定地之工地主任，「葳勝工程行
      」自93年7月1日至同年月 8日為警查獲時止，指派盧繩云
      前往「政大附中」預定地擔任雜工，並由其指派盧繩云工
      作內容等事實，惟堅決否認有何不法犯行，辯稱：盧繩云
      並非其所僱用，亦不知盧繩云為大陸地區人民等語。
（四）經查：
    1.乙○○為「曜福公司」（負責人為劉文隆）於「政大附中
      」預定地之工地主任，盧繩云係受僱於被告甲○○，並由
      甲○○派遣前往上開工地工作之事實，已如前述，並有卷
      附葳勝工程行工地工卡二紙、臺北市政府警察局文山第一
      分局93年10月27日北市警文一分督字第 09362385300號函
      、勞工工作卡八紙、統一發票三紙、廣告費請款明細單一
      紙、廣告樣張一紙等在卷可稽（見偵查卷第21至23頁、原
      審卷第18、19、25至41頁）。
    2.次查，盧繩云工作所在之「政大附中」預定地之工地，雖
      由工地主任乙○○負責，盧繩云之工作之內容並由乙○○
      指派，然「葳勝工程行」與曜福公司訂有契約，約定由「
      葳勝工程行」指派工人前往施作，亦即盧繩云僅係依被告
      甲○○之指示前往工地提供勞務之人，盧繩云因之而可獲
      取之報酬，亦係向被告甲○○支領，亦即僱用契約存在於
      甲○○與盧繩云之間。至於盧繩云實際上之工作地點、工
      作內容或方法如何，縱由被告乙○○指揮，仍不因之而使
      乙○○成為僱用人。公訴人誤認被告乙○○與被告甲○○
      共同僱用，應有誤會。被告乙○○既非僱用人，即不能令
      負臺灣地區與大陸地區人民關係條例第十五條第四款不得
      僱用大陸地區人民在臺灣地區從事未經許可之工作之規定
      之罪責。
（五）綜上所述，並無證據證明乙○○與甲○○共同僱用上開大
      陸地區人民，既不能證明乙○○犯罪，自應依法為無罪之
      諭知。原審以不能證明乙○○犯罪而諭知無罪之判決，本
      院經核並無違誤，檢察官上訴仍執前詞指摘原審判決不當
      ，為無理由，本院自應就被告乙○○部分駁回檢察官之上
      訴。
據上論斷，應依刑事訴訟法第三百六十八條、第三百六十九條第
一項前段、第三百六十四條、第二百九十九條第一項前段，臺灣
地區與大陸地區人民關係條例第十五條第四款、第八十三條第一
項，刑法第十一條前段、第四十一條第一項前段，罰金罰鍰提高
標準條例第二條判決如主文。
中　　華　　民　　國　　94　　年　　3 　　月　　29　　日
                  刑事第十七庭審判長法  官  吳啟民
                                    法  官  蘇隆惠
                                    法  官  林瑞斌
以上正本證明與原本無異。
不得上訴。
                                    書記官  陳思云
中　　華　　民　　國　　94　　年　　3 　　月　　29　　日
附錄：本案論罪科刑法條全文
臺灣地區與大陸地區人民關係條例第八十三條第一項
違反第十五條第四款或第五款規定者，處二年以下有期徒刑、拘
役或科或併科新台幣三十萬元以下罰金。
